【裁判字號】    90,親,1
【裁判日期】    900307
【裁判案由】    確認親子關係不存在
【裁判全文】
臺灣彰化地方法院民事判決                                九十年度親字第一號
    原      告  丁○○
    訴訟代理人  黃怡瑜律師
                黃燕光律師
    被      告  乙○○
                丙○○
    兼右 二 人
    法定代理人  甲○○      住.
右當事人間請求確認親子關係不存在事件，本院判決如左：
    主      文
確認被告甲○○與被告乙○○、丙○○間之親子關係不存在。
訴訟費用由被告負擔。
    事      實
甲、原告方面：
  一、聲明：如主文所示。
  二、陳述：
    (一)原告與被告甲○○於民國（下同）七十六年十二月二十四日結婚，嗣於八十
        八年十一月三十日協議離婚。原告在婚姻關係存續中與訴外人蔡福明發生關
        係，並於八十九年九月十五日產下二子即被告乙○○、丙○○，惟原告與被
        告甲○○自多年前起即行分居，迄今未再同居，是被告乙○○、丙○○非自
        被告甲○○受胎所生。
    (二)按從子女出生日回溯第一百八十一日起至第三百零二日止為受胎期間；又妻
        之受胎，係在婚姻關係存續中者，推定其所生子女為婚生子女，如夫妻之一
        方能證明妻非自夫受胎者，得提起否認之訴，但應於知悉子女出生之日起，
        一年內為之，民法第一千零六十二條第一項及第一千零六十三條分別定有明
        文。本件被告乙○○、丙○○既非原告與被告甲○○所生，而原告自知悉二
        子出生之日起尚未逾一年除斥期間，為此提起本訴。
  三、證據：提出戶籍謄本一件、私立中國醫藥學院附設醫院出生證明書、親子鑑定
      結果、診斷證明書各二件為證。
乙、被告方面：
  一、聲明：原告之訴駁回，訴訟費用由原告負擔。
  二、陳述：被告等對原告之主張無意見。
丙、本院依職權訊問證人蔡福明。
    理      由
一、本件原告主張其與被告甲○○原為夫妻，兩造已於八十八年十一月三十日協議離
    婚，離婚前兩造已分居多年，原告在兩造婚姻關係存續中與訴外人蔡福明發生關
    係及受胎，並於八十九年九月十五日產下被告乙○○、丙○○二人，被告乙○○
    、丙○○非原告自被告甲○○受胎所生之事實，已據其提出戶籍謄本一件、私立
    中國醫藥學院附設醫院出生證明書、親子鑑定結果及診斷證明書各二件為憑，核
    屬相符，且經證人蔡福明到庭結證明確，亦為被告甲○○自承上情在卷。又依原
    告提出上開二紙親子鑑定報告均載明「根據ＤＮＡ標計之分析結果，無法排除蔡
    福明與乙○○、丙○○之親子關係」，而上開二紙診斷證明書復記載「經ＤＮＡ
    比對，蔡福明與乙○○、丙○○之間血緣標記彼此吻合，應具親子關係」等語，
    足見被告甲○○與被告乙○○、丙○○間應無親子血緣關係甚明。是原告之主張
    自堪信為真實。
二、按從子女出生日回溯第一百八十一日起至第三百零二日止為受胎期間；又妻之受
    胎，係在婚姻關係存續中者，推定其所生子女為婚生子女，如夫妻之一方能證明
    妻非自夫受胎者，得提起否認之訴，但應於知悉子女出生之日起，一年內為之，
    民法第一千零六十二條第一項及第一千零六十三條分別定有明文。本件被告乙○○、丙○○既於八十九年九月十五日出生，自其出生日回溯第三百零二日為八十
    八年十一月十八日，其等二人受胎期間仍在被告甲○○與原告婚姻關係存續中，
    應推定為被告甲○○之婚生子女，惟被告乙○○、丙○○既經親子血緣鑑定結果
    認為其等二人與證人蔡福明始具有親子關係，已如前述，則被告乙○○、丙○○
    並非原告自被告甲○○受胎所生甚明，從而原告於八十九年十一月九日具狀訴請
    確認被告三人之親子關係不存在，尚未逾民法第一千零六十三條規定之一年除斥
    期間，核無不合，應予准許。
三、結論：本件原告之訴為有理由，依民事訴訟法第七十八條、第八十五條第一項，
    判決如主文。
中      華      民      國      九十    年      三      月      七      日
                                    臺灣彰化地方法院民事第二庭
                                        法      官    林    金    灶
右為正本係照原本作成
如對本判決上訴應於判決送達後廿日內向本院提出上訴狀
中      華      民      國      九十    年      三      月      七      日
                                        法院書記官    邱    柏    滄


司法院資訊處製作；財團法人民間司法改革基金會備份。
